【裁判字號】    99,訴,895
【裁判日期】    990709
【裁判案由】    毒品危害防制條例
【裁判全文】
臺灣高雄地方法院刑事判決               99年度訴字第895號
公  訴  人  臺灣高雄地方法院檢察署檢察官
被      告  甲○○
上列被告因毒品危害防制條例案件，經檢察官提起公訴（99年度
偵字第11483 號），本院改依簡式審判程序審理，判決如下：
    主  文
甲○○施用第一級毒品，累犯，處有期徒刑捌月。扣案之空包裝
袋壹只沒收。
    事  實
一、甲○○曾因施用毒品案件，經本院以89年度毒聲字第8111號
    裁定令入戒治處所施以強制戒治，復經本院以90年度毒聲字
    第3522號裁定停止戒治，於民國90年6 月19日釋放出戒治處
    所，並於91年2 月1 日戒治期滿執行完畢。嗣其於前開強制
    戒治執行完畢釋放後5 年內，再犯施用毒品案件，經本院以
    93年度訴字第912 號判決，判處有期徒刑8 月、4 月，應執
    行有期徒刑11月確定，而於94年5 月31日執行完畢。詎其仍
    不知戒絕毒癮，明知海洛因經公告列為毒品危害防制條例第
    2 條第2 項第1 款之第一級毒品，不得非法持有、施用，猶
    基於持有、施用第一級毒品海洛因之犯意，於99年2 月25日
    下午2 時許，在高雄市○○區○○路與十全路口，以新臺幣
    500 元之代價，向某真實姓名、年籍不詳，綽號「志阿」之
    成年男子，購得第一級毒品海洛因1 包而非法持有之。之後
    其隨即將該包第一級毒品海洛因攜至上開路口附近之某家遊
    樂場廁所內，以將第一級毒品海洛因加水置於針筒內注射手
    臂血管之方式，施用第一級毒品海洛因1 次。嗣於同日下午
    3 時許，其騎乘機車行經高雄市○○區○○路與遼寧街口，
    因形跡可疑為警盤查，當場扣得其前開施用後所剩餘之第一
    級毒品海洛因1 包（經送驗後，其內之第一級毒品海洛因已
    因檢驗而用罄，僅餘空包裝袋1 只），嗣並採其尿液送檢，
    發現其尿液呈嗎啡、可待因陽性反應，始悉上情。
二、案經高雄市政府警察局移送臺灣高雄地方法院檢察署檢察官
    偵查起訴。
    理  由
一、按本件被告甲○○所犯係死刑、無期徒刑、最輕本刑為3 年
    以上有期徒刑以外之罪，其於準備程序就前揭被訴事實為有
    罪之陳述，經受命法官告知簡式審判程序之旨，並聽取其與
    檢察官意見後，本院認無不得或不宜改依簡式審判程序進行
    之處，爰依刑事訴訟法第273 條之1 第1 項、第284 條之1
    ，裁定本件由受命法官獨任進行簡式審判程序，合先敘明。
二、前揭犯罪事實，業據被告於本院審理中坦承不諱，且其前開
    為警查獲後，經採集尿液送檢之檢驗結果，發現其尿液呈施
    用第一級毒品海洛因後所會代謝產生之嗎啡、可待因陽性反
    應，有高雄市立凱旋醫院99年3 月23日A00000000 號濫用藥
    物尿液檢驗報告在卷可稽（見偵卷第4 頁）；又被告為警查
    獲時所扣得之1 包物品，經高雄市立凱旋醫院鑑驗結果，其
    內確含有第一級毒品海洛因成分無訛（然其內之第一級毒品
    海洛因已因檢驗而用罄，僅餘空包裝袋1 只），有該院99年
    3 月29日高市凱醫驗字第12599 號濫用藥物成品檢驗鑑定書
    附卷可佐（見偵卷第40頁）（上開被告以外之人於審判外所
    為之書面陳述，因本件已改行簡式審判程序，依刑事訴訟法
    第159 條第2 項之規定，應具有證據能力），則被告前開自
    白顯與事實相符，堪以採信，本件事證明確，被告前開犯行
    ，足堪認定。
三、至公訴意旨依據被告於查獲當日偵訊時供稱「（檢察官問：
    今天有無採尿？）有」、「（檢察官問：採尿前最後一次用
    海洛因的時間？）2 月22日早上10點在十全路以針筒注射海
    洛因」（見偵卷第25頁），而認被告本件施用第一級毒品海
    洛因之犯行，係「於99年2 月22日上午10時許，在高雄市○
    ○路某處」所犯乙節。此據被告於本院審理中供稱：伊於偵
    訊中之陳述係誤述等語（見本院2 卷第18頁），而參酌被告
    於前開偵訊中同時表示：伊於99年2 月22日施用海洛因之行
    為，有向左營分局文自派出所自首等語（見偵卷第25頁），
    且經本院調取被告另案警詢筆錄核閱結果，被告於99年2 月
    21日，確實有向高雄市政府警察局左營分局文自派出所自首
    施用第一級毒品海洛因情形（見本院1 卷第25至29頁，該案
    嗣並經臺灣高雄地方法院檢察署檢察官以99年度毒偵字第23
    48號、第2851號提起公訴，有該案起訴書可稽，見本院2 卷
    第30、31頁），而此部分與被告於偵訊中所言之施用第一級
    毒品海洛因日期僅相差1 天，則被告於偵訊中所言，當係指
    其於99年2 月21日施用第一級毒品海洛因之情形。又依據被
    告前開濫用藥物尿液檢驗報告所示，被告尿液中驗出之可待
    因濃度為2570ng/ml ，而驗出之嗎啡濃度則為16587ng/ml，
    分別約為判定陽性標準之8.6 倍、55.2倍，顯見其應係於施
    用第一級毒品海洛因後未久即遭採尿檢驗，方會產生上開檢
    驗結果。準此，足認被告於本次採尿檢驗前最後1 次施用第
    一級毒品海洛因之時間，應以其於本院審理中所述較為可信
    。再者，被告本件遭扣案之第一級毒品海洛因，於送驗之後
    隨即用罄，足見其內所剩餘之第一級毒品海洛因數量甚少，
    由此可知被告於購入該包第一級毒品海洛因之後，當已予以
    施用，方會有上開情形發生，益徵被告於本院審理中之陳述
    應係符合事實。綜上，本件被告施用第一級毒品海洛因之時
    間，應如本院前開認定，公訴意旨於此容有未合，附此敘明
    。此外，經本院當庭向公訴檢察官確認結果，本件被告被訴
    之施用第一級毒品犯行，係以被告上開尿液檢驗報告結果作
    為基礎證據而予提起公訴，而非以被告上開偵訊中之陳述為
    提起公訴之主要依據（見本院2 卷第18、19頁）。因此，被
    告上開於99年2 月25日下午2 時至3 時許間之施用第一級毒
    品犯行，自已經檢察官提起公訴，僅公訴意旨對於被告之犯
    罪時間有所誤認，而本院就被告此部分犯行予以判決，要無
    未受請求事項予以判決情形，亦無就公訴意旨原本所指之「
    被告於99年2 月22日上午10時許，在高雄市○○路某處，施
    用第一級毒品海洛因」此一犯罪事實未予判決之狀況，併予
    敘明。
四、被告曾因施用毒品案件，經本院以89年度毒聲字第8111號裁
    定令入戒治處所施以強制戒治，復經本院以90年度毒聲字第
    3522號裁定停止戒治，於90年6 月19日釋放出戒治處所，並
    於91年2 月1 日戒治期滿執行完畢。嗣其於前開強制戒治執
    行完畢釋放後5 年內，再犯施用毒品案件，經本院以93年度
    訴字第912 號判決，判處有期徒刑8 月、4 月，應執行有期
    徒刑11月確定，而於94年5 月31日執行完畢等情，有臺灣高
    等法院被告前案紀錄表在卷可憑。而被告前開施用毒品犯行
    ，雖係在其上揭強制戒治執行完畢釋放5 年後所為，然期間
    其既再度因施用毒品案件而經論罪科刑，顯見其再犯率甚高
    ，原實施之觀察、勒戒及強制戒治已無法收其實效，自無再
    經該程序之必要，而應逕予追訴處罰（最高法院95年第7 次
    刑事庭會議決議可資參照）。
五、按海洛因係毒品危害防制條例第2 條第2 項第1 款所稱之第
    一級毒品，故核被告所為，係犯該條例第10條第1 項之施用
    第一級毒品罪。被告持有第一級毒品海洛因後，進而施用，
    其持有之低度行為應為施用之高度行為所吸收，不另論罪。
    公訴意旨依據被告上開偵訊中之陳述，而認被告係施用第一
    級毒品海洛因後，方購入、持有扣案之第一級毒品海洛因，
    進而認被告前開施用第一級毒品犯行、持有第一級毒品犯行
    ，應予分論併罰。然公訴意旨就此部分事實之認定，容有誤
    會，已如上述，是公訴意旨認被告所犯前揭2 罪應予分論併
    罰部分，自亦有所未合，附此敘明。被告有犯罪事實欄所載
    之前科紀錄乙情，有臺灣高等法院被告前案紀錄表在卷可稽
    ，其受有期徒刑執行完畢，5 年內故意再犯本件最重本刑為
    有期徒刑以上之罪，為累犯，應依刑法第47條第1 項規定加
    重其刑。爰審酌被告經強制戒治後，尚未能戒絕毒癮，足證
    前開保安處分措施實難矯治其惡性，惟念其犯後坦承罪行，
    態度良好，而所犯係自戕行為，尚未對他人造成實害，復參
    以其先前因施用毒品犯行經論罪科刑之次數等一切情狀，量
    處如主文所示之刑，以資懲儆。扣案之空包裝袋1 只，要因
    被告購入而屬被告所有，且係供其為前開犯行所用之物（便
    於攜帶毒品），爰依刑法第38條第1 項第2 款規定，併予宣
    告沒收。至於鑑識耗損之第一級毒品海洛因，既已滅失，爰
    不再行諭知沒收銷燬，併此敘明。
據上論斷，應依刑事訴訟法第273 條之1 第1 項、第284 條之1
、第299 條第1 項前段，毒品危害防制條例第10條第1 項，刑法
第11條前段、第47條第1 項、第38條第1 項第2 款，判決如主文
。
本案經檢察官周天畏到庭執行職務。
中    華    民    國    99    年    7     月    9     日
                  刑事第十七庭  法  官  陳君杰
以上正本證明與原本無異。
如不服本判決應於收受送達後10日內向本院提出上訴書狀，並應
敘述具體理由；如未敘述上訴理由者，應於上訴期間屆滿後20日
內向本院補提理由書（均須按他造當事人之人數附繕本）「切勿
逕送上級法院」。
中    華    民    國    99    年    7     月    9     日
                                書記官  紀龍年
附錄本判決論罪科刑法條全文：
毒品危害防制條例第10條第1 項
施用第一級毒品者，處6月以上5年以下有期徒刑。

司法院資訊處製作；財團法人民間司法改革基金會備份。
